臺灣高雄地方法院刑事判決　　　　　　　　　　　　　九十一年度易字第五七五號
　　公　訴　人　臺灣高雄地方法院檢察署檢察官
　　被　　　告　甲○○
　　　　　　　　戊○○
　　　　　　　　己○○
　　右二人共同　鍾夢賢律師
　　選任辯護人　王叡齡律師
　　　　　　　　莊美玲律師
右列被告等因竊盜案件，經檢察官提起公訴（九十年度偵字八一五九號），本院判決
如左：
      主  文
戊○○、甲○○結夥三人以上竊盜，均處有期徒刑壹年貳月。
己○○結夥三人以上竊盜，處有期徒刑拾月，緩刑肆年。
扣案之型號ＰＣ二○○型挖土機壹台沒收。
      事  實
一、戊○○為屏東縣里港鄉某砂石場之負責人，於八十五年間因竊盜罪經本院以八十
    五年度易字第一三五二號刑事判決判處有期徒刑六月，緩刑三年確定在案（未構
    成累犯），甲○○則為六龜鄉前任鄉民代表，二人均明知整地或砂石之開採取得
    均應按照一定之法定程序向縣政府申請許可，且開採砂石應取得土地所有權人之
    同意，二人竟與戊○○之弟己○○，共同基於意圖為自己不法所有之概括犯意聯
    絡，於民國九十年四月初，由甲○○在未經所有權人台灣糖業股份有限公司（以
    下簡稱台糖公司）之同意下，佯稱種植蔬菜，向不知情之庚○○借得台糖公司所
    有之高雄縣六龜鄉○○段第○七四七號地號土地後，自同年四月十八日某時起至
    同年月二十六日止，推由戊○○以新臺幣（下同）七千元之代價，僱請其弟己○○駕駛挖土機挖取及篩選砂石並負責管理現場，再僱請不知情之丁○○等司機駕
    駛大貨車載運砂石，而在上開土地上盜採砂石，運往屏東縣里港鄉戊○○所經營
    之砂石場伺機出售，或運往高雄市小港區大林埔之某堤防工程工地作為施工之用
    。嗣於同年月二十六日十時三十分許，不知情之丁○○駕駛大貨車正欲載運砂石
    前往高雄市小港區大林埔工地時，為警路檢查獲，並循線前往上開台糖公司所有
    之土地，會同高雄縣六龜鄉公所職員丙○○及台糖公司職員乙○○，當場查獲己○○駕駛挖土機正挖取砂石，並扣得己○○所有ＰＣ二○○型挖土機一輛，甲○○、戊○○、己○○三人合計至少已竊得一千八百九十立方公尺以上之砂石。
二、案經台糖公司訴由高雄縣警察局六龜分局報告臺灣高雄地方法院檢察署檢察官偵
    查起訴。
    理  由
一、訊據被告三人均矢口否認有何竊盜犯行，被告甲○○辯稱：伊向庚○○借用上開
    土地種植小黃瓜、四季豆等蔬菜，不知該地是台糖所有，且伊付費請戊○○整地
    ，不知戊○○會將該地之砂石載走云云；被告戊○○辯稱：伊幫甲○○整地並用
    該土地上之石頭抵工資，伊沒有盜採砂石云云；被告己○○則辯稱：伊哥哥己○○僱伊去整地，伊沒有盜採砂石云云。惟查：
  (一)上開高雄縣六龜鄉○○段第０七四七號土地係台糖公司所有之土地，業經台糖公
    司旗山廠資產管理師乙○○於警詢及本院調查中證實明確（見警卷筆錄第十二頁
    、本院九十一年五月十四日訊問筆錄），並有土地登記謄本、美濃地政事務所之
    地籍圖等可佐，復且證人庚○○迭於偵查及本院調查中具結證稱：伊知道沒有土
    地所有權狀，只是七十四年以前由伊父親在耕作，十多年來也沒有向台糖公司租
    或借（見偵查卷第五十五頁）˙˙˙父親只有領養伊一人，伊知道上開土地不是
    父親所有，伊也沒有繼承上開土地等語（見本院九十一年五月十四日訊問筆錄）
    ，足見證人庚○○並非上開土地之所有權人，且就上開土地非其所有等情知悉甚
    詳，況證人庚○○僅同意被告甲○○依土地現狀整理，並未同意被告甲○○將上
    開土地之芒果樹剷除並開挖砂石（見本院上開筆錄），是以，縱使證人庚○○誤
    認其已繼承父親之上開土地使用權，然其亦僅同意被告甲○○稍加整理種植蔬菜
    ，其並未同意被告甲○○開挖上開土地之砂石，是被告甲○○辯稱已得土地所權
    人云云，要難採信。
  (二)被告戊○○自九十年四月十八日起至同年二十六日止，僱用己○○連續在上開台
    糖公司所有土地上挖取及篩選砂石並負責現場管理，再僱請不知情之司機將砂石
    運至被告戊○○經營之砂石場或高雄市小港區大林埔某堤防工地作為施工之用等
    事實，業據證人丁○○司機於警詢、偵查及本院調查中供述在卷（見警卷第五頁
    、偵查卷第五十六頁及本院九十一年九月十七日訊問筆錄）；並有查獲現場照片
    八幀及被告己○○所有之型號ＰＣ二○○型挖土機一輛扣案可佐；且核與證人即
    高雄縣六龜鄉公所所職員丙○○於警詢及本院調查中證稱：警察通知公所派人到
    現場，伊到現場時，看見上開土地中間有深淺不一的窟窿，深度約為一點五八公
    尺至三點九公尺不等，現場沒有剷起的樹根語相符（見警卷第十四、十五頁、本
    院九十一年五月十四日訊問筆錄），又被告甲○○於警詢中供稱：伊僅口頭約定
    由戊○○整地，所載出去之石頭未收取任何費用」等語（見警第十頁卷），足見
    被告甲○○確實提供上開台糖公司所有土地供被告戊○○、己○○採挖砂石。雖
    被告甲○○於本院中供陳未與戊○○約定石頭如何處理云云，然被告戊○○迭於
    警詢、偵查及本院調查中供稱未向被告甲○○收取整地費用，只約定石頭給伊（
    見警卷第八頁、偵查卷第五十頁），是被告甲○○前揭辯詞與被告戊○○之供詞
    矛盾，顯非屬實。況被告甲○○就整地之挖土機費用究係每日六千元抑或七千五
    百元乙節，前後供述不一，亦與被告己○○、戊○○供稱挖土機工資每日七千元
    等情不符，是被告甲○○辯稱未同意被告戊○○、己○○將上開土地上之砂石載
    出云云，實難採信，應以被告戊○○、己○○之供詞較為可採。
  (三)雖被告戊○○、己○○又以受被告甲○○請託為其整地，並以砂石為整地代價，
    渠等挖洞僅為埋剷起之芒果樹根云云置辯，被告甲○○則辯稱整地係為種植小黃
    瓜、四季豆，伊有叫戊○○他們覆土，但沒有叫他們挖洞云云。惟查小黃瓜、四
    季豆皆屬淺根性之爬藤植物，並不需要開挖一至三公尺深即可種植，此有行政院
    農委會九十一年九月二日農授中字第○九一一○二○二三三號函在卷可憑，然觀
    之本件查獲時所遭開挖砂石之深度，最深之坑洞竟高達三點九公尺，若僅係為埋
    樹根或單純種植蔬菜，何需開挖至如此深？況證人丙○○前於本院中已證稱在上
    開土地並未看到剷起之樹根等語，是被告戊○○、己○○上開所辯，與事實不符
    ，顯難採信。況且，被告戊○○已於偵查及本院調查中均坦認伊只負責開挖石頭
    ，石頭搬走後，不必覆土等語（見偵查卷第五十一頁、本院九十一年九月十七日
    訊問筆錄），而被告戊○○既不打算覆土，二相對照，被告甲○○所辯，已然無
    據。況且，被告甲○○於偵查中已供陳要戊○○他們挖洞埋雜樹等語（見偵查卷
    第五十頁），故其於本院調查中辯稱不知被告戊○○、己○○在上開土地開挖一
    公尺以上之深洞挖取砂石云云，亦與事實不符，不足採信。
  (四)再被告等於於九十年四月二十六日十時三十分許，為警會同六龜鄉公所人員及台
    糖公司人員至上開土地查獲時，經當場丈量結果，已開挖之坑洞竟深達「一點五
    八公尺」至「三點九０公尺」不等，現場並有怪手及篩石架等工具一節，已為被
    告己○○供認在卷，並經證人台糖公司職員乙○○、六龜鄉公所農業課職員丙○○於警詢時證實明確（見警詢筆錄第十二、十五頁），而被告己○○為被告戊○○之弟，並在現場駕駛怪手開挖砂石，復篩選砂石外運，並負責管理現場向貨運
    司機收取簽收單以供結帳，此經證人丁○○陳明在卷（見偵查卷第五頁），足見
    被告己○○就在上開土地盜取砂石乙情，與被告己○○、甲○○間有犯意之聯絡
    及行為之分擔。
  (五)又被告等為警查獲當時雖已在上開面積約三七八○平方公尺之土地挖掘深約一點
    五八至三點九公尺之坑洞盜採砂石，惟當時並未測量，待經高雄地方法院檢察署
    檢查事務官會同高雄縣警察局警員及六龜鄉公所職員測量時，現場砂石已遭推平
    ，經比對與相鄰地面之差距，仍然較鄰地約淺零點五公尺左右，若以面積三七八
    ０平方公尺計算，則合計已遭開挖運走之砂石總體積至少達一千八百九十立方公
    尺以上（即3780×0.5＝1890；且因勘驗時，現場砂石推平之情況較鬆軟，故實
    際上遭開採運走之砂石，顯然應遠多於前開估計值，而以開挖深度零點五公尺為
    計算基準，遠較於被告等為警查獲時，上開土地已遭挖掘一點五八公尺至三點九
    公尺之深度計算，對被告等較為有利），此有勘驗筆錄、現場圖、現場照片附在
    偵查卷可佐，再參以被告戊○○自承將上開砂石運至其經營之砂石場後再軋選販
    售給小盤商等語（見本院審理筆錄）及當時中盤商之砂石售價約每立方公尺四百
    三十元至四百六十元之間等情，此有高雄縣砂石商業同業公會九十一年九月二十
    四日高縣砂和字第九一○二三號函附卷可佐，則被告戊○○等於短短九天內所竊
    得之砂石最少可以獲八十三萬一千六百元（440元×1890立方公尺＝831600元）
    ，而由此暴利及被告戊○○身為砂石場負責人、被告甲○○為前六龜鄉民代表，
    對於砂石採取之高額利益及政府對採取砂石之管理法令等均知之甚詳，而本件開
    挖之獲利甚鉅，渠等豈可能僅係單純整地而開挖砂石？
  (六)綜合上情，被告三人所辯，均係卸責之詞，不足採信，事證明確，渠等犯行均堪
    認定。
二、核被告等所為，係犯刑法第三百二十一條第一項第四款之結夥三人以上竊盜罪。
    被告三人間，有犯意之聯絡及行為之分擔，均為共同正犯。被告等利用不知情之
    丁○○盜採砂石，係間接正犯。又被告等先後之竊盜犯行，時間緊接，犯罪構成
    要件相同，顯係基於概括犯意反覆為之，為連續犯，應依法各加重其刑。審酌被
    告等為圖私利嚴重破壞國土，惡性非輕，被告甲○○與戊○○居於主導地位，被
    告己○○居於次要地位，及被告等均否認犯情，毫無悔意等一切情狀，各量處如
    主文所示之刑。被告己○○前曾受有期徒刑以上刑之宣告，有臺灣高雄地方法院
    檢察署刑案資料查註紀錄表及臺灣高等法院被告全國前案紀錄表各一份附卷可按
    ，其因一時失慮，偶罹刑典，經此偵審教訓後，應知警惕而無再犯之虞，本院因
    認暫不執行其刑為當，併予宣告緩刑四年，以啟自新。扣案之型號ＰＣ二○○型
    挖土機一台為被告己○○所有供犯罪所用之物，業據其自承在卷，應予宣告沒收
    。
據上論結，應依刑事訴訟法第二百九十九條第一項前段，刑法第二十八條、第三百二
十一條第一項第四款、第五十六條、第三十八條第一項第二款、第七十四條第一款，
判決如主文。
本案經檢察官陳宗吟到庭執行職務。
中      華  民      國     九十一    年      十      月     三十    日
                              臺灣高雄地方法院刑事第四庭
                                  法  官    廖純卿
右正本證明與原本無異。
如不服本判決，應於判決送達後十日內，向本院提出上訴狀。
                                  書記官    劉企萍
中      華      民      國    九十一     年      十一   月      四      日
附錄本判決論罪科刑法條
中華民國刑法第三百二十一條
犯竊盜罪而有左列情形之一者，處六月以上、五年以下有期徒刑：
一  於夜間侵入住宅或有人居住之建築物、船艦或隱匿其內而犯之者。
二  毀越門扇、牆垣或其他安全設備而犯之者。
三  攜帶兇器而犯之者。
四  結夥三人以上而犯之者。
五  乘火災、水災或其他災害之際而犯之者。
六  在車站或埠頭而犯之者。
前項之未遂犯罰之。
